臺灣台南地方法院民事判決　九十一年度訴字第一七○九號
　　原　　　告　台灣土地銀行
　　法定代理人　甲○○
　　訴訟代理人　乙○○
　　被　　　告　丙○○
右當事人間請求給付借款事件，本院判決如左：
    主      文
被告應給付原告新台幣壹佰拾柒萬元，及自民國九十年十月二十六日起至清償日止
，按年息百分之十點三計算之利息，暨自民國九十年十一月二十六日起至清償日止，
逾期在六個月以內者，按上開利率百分之十，逾期超過六個月者另按上開利率百分之
二十計算之違約金。
訴訟費用由被告負擔。
本判決於原告以新台幣肆拾伍萬柒仟元供擔保後，得為假執行；但被告如於假執行程
序實施前，以新台幣壹佰拾柒萬元為原告供擔後，得免為假執行。
    事實及理由
一、原告主張：被告擔任借款人童昭智之連帶保證人，於民國（下同）八十三年七月
    二十六日，向原台南縣南化鄉農會借款新台幣（下同）一百三十七萬元，約定於
    八十六年七月二十六日清償，利息每一個月付息一次，利率按年息百分之十．六
    五機動調整，如逾期繳息，除按原訂利率付息外，自逾期之日起六個月以內者加
    放款利率百分之十，逾六個月以上者，其超過六個月部分加放款利率百分之二十
    計算之違約金。上開借款人曾於到期後向原告申請變更借據契約二次，到期日為
    九十二年七月二十六日，然利息僅繳納至九十年十月二十六日，其後即未依約繳
    息。嗣台南縣南化鄉農會業自九十一年七月二十七日零時起，由原告承受其營業
    及資產負債，原告爰依消費借貸契約及連帶保證責任之約定，請求判令被告應給
    付原告借款本金一百三十七萬元，及自九十年十月二十六日起至清償日止，按年
    息百分之十．三計算之利息，暨自九十年十一月二十六日起至清償日止，逾期在
    六個月以內者，按上開利率百分之十，逾期超過六個月者另按上開利率百分之二
    十計算之違約金，並陳明願供擔保請准宣告假執行等語。另提出借據一紙、變更
    借據契約二紙、公告一份為憑。
二、被告抗辯：對原告主張之金額等均不爭執，惟被告係本件借款之連帶保證人，主
    債務人童文卿向台南縣南化鄉農會借款時，有邀同其父童昭智做連帶保證人，也
    有提供抵押物予台南縣南化鄉農會，原告應依銀行法第十二條之一先拍賣抵押物
    ，對主債務人之財產先強制執行後，再就不足部分向被告請求，又本借款係童家
    所花用，情理上也請向童昭智之遺產加以強制執行，儘量使被告損失減少，童文
    卿未繳息，被告不知情，台南縣南化鄉農會如能自童文卿欠息之時，就將事情告
    訴被告，被告必會催促童文卿設法清償本件借款，因台南縣南化鄉農會未將欠息
    事告訴被告，等到童文卿倒閉後，突然告訴被告，要求被告負擔清償全部借款，
    被告心有不，據聞過去台南縣南化鄉農會與童文卿間有多次接觸，就有關本借款
    商量攤還之情事，童文卿也曾經處分一部分財產償還他筆債務，被告未參與，也
    不知情，現在中央銀行之放款利率一直隆低到年息百分之六而已，請求原告也隆
    低利息，減輕被告之負擔等語，請求判決駁回原告之訴及假執行之聲請，並陳稱
    如受不利之判決，請求供擔保免為假執行。
三、原告主張之前揭事實，業據其提出借據一紙、變更借據契約二紙、公告一份為憑
    ，並為被告所不爭執，自堪認原告前揭主張為真實。至於被告所辯原告應先拍賣
    抵押物，抑或就主債務人等其他財產先予拍賣後，如有不足再向被告求償云云，
    惟按被告在本件借款，係擔任借款人童文卿之連帶保證人，依借據背面所載之訂
    定遵守條件第十五點約定：「連帶保證人願保借款人，須將本借款本息，完全清
    償，非至借款人之債務完全消滅，保證責任不歸消滅並願將先訴抗辯權及檢索抗
    辯權拋棄借款人如不依約履行償還債務時，雖有擔保物為之擔保，連帶保證人仍
    願立即履行保證責任如數代為清償。」依上開約定，債權人只要本件借款有未依
    約履行時，即得向主債務人及連帶保證人為全部之請求，並無須先行向主債務人
    求償或就抵押物拍賣抵償後，始得就未能獲得清償部分轉向連帶保證人請求之情
    事，是被告上揭所辯，核與約定及法定之連帶保證債務不合，自無足憑。又依前
    揭遵守條件第九點約定：「借款人如在借款期間因未按期攤還本金或連續三次未
    按期付息或其他關係而被訴訟假扣押假處分強制執行宣告破產或有清理債等情形
    時借款人承認本借款之償還均喪失其期限之利益，經貴會之要求應立即清償或任
    憑貴會處分擔保物充償。」已含有如有連續三次未按期付息時，即喪失期限利益
    ，債權人得請求債務人返還借款之意，從而原告依據兩造所訂之消費借貸契約及
    連帶保證責任之約定，主張被告喪失期限利益，請求判令被告應給付原告借款本
    金一百三十七萬元，及自九十年十月二十六日起至清償日止，按年息百分之十．
    三計算之利息，暨自九十年十一月二十六日起至清償日止，逾期在六個月以內者
    ，按上開利率百分之十，逾期超過六個月者另按上開利率百分之二十計算之違約
    金，核無不合，應予准許。兩造陳明願供擔保請為宣告假執行或免為假執行，經
    核均與規定相符，爰分別酌定相當之擔保金額予以宣告。
四、據上論結：本件原告之訴為有理由，並依民事訴訟法第七十八條、第三百九十條
    第二項、第三百九十二條，判決如主文。
中　　　華　　　民　　　國　　九十一　　年　　　九　　　月　　二十七　　日
                              臺灣台南地方法院民事第二庭
~B法　　　官　王　國　忠
右為正本係照原本作成
如對本判決不服須於判決送達後二十日內向本院提出上訴狀
中　　　華　　　民　　　國　　九十一　　年　　　九　　　月　　二十七　　日
~B法院書記官　陳　富　賓
